【裁判字號】    98,台上,3929
【裁判日期】    980709
【裁判案由】    違反毒品危害防制條例
【裁判全文】
最高法院刑事判決            九十八年度台上字第三九二九號
上   訴   人  台灣高等法院高雄分院檢察署檢察官
上訴人即被告  甲○○
                      100巷27號5樓之2
選 任辯護 人  洪文佐律師
上訴人即被告  乙○○
                      樓
選 任辯護 人  黃振銘律師
上列上訴人等因被告等違反毒品危害防制條例案件，不服台灣高
等法院高雄分院中華民國九十七年九月二十四日第二審判決（九
十六年度上訴字第二二０三號，起訴案號：台灣高雄地方法院檢
察署九十三年度偵字第二五一五七號，九十四年度偵字第二五二
四號，九十四年度毒偵字第九七一、九七二號），提起上訴，本
院判決如下：
    主  文
原判決關於乙○○販賣第一級毒品及甲○○部分均撤銷，發回台
灣高等法院高雄分院。
其他上訴駁回。
    理  由
一撤銷發回部分：
本件原判決撤銷第一審關於論處上訴人即被告乙○○幫助販賣第
一級毒品未遂罪刑及依想像競合犯規定從一重論處上訴人即被告
甲○○共同販賣第一級毒品未遂罪刑部分之判決，改判論處乙○
○共同販賣第一級毒品未遂罪刑，及論處甲○○共同販賣第一級
毒品未遂暨販賣第二級毒品未遂罪刑，固非無見。
惟查：(一)、原判決事實欄關於甲○○販賣第二級毒品甲基安非他
命部分係記載：「乙○○撥打電話予甲○○，另行詢問甲基安非
他命之價格，並要求甲○○於進行第一級毒品海洛因交易時，同
時帶來甲基安非他命之樣本以供其試用後購買，甲○○予以應允
，並另基於販賣甲基安非他命營利之犯意，自行攜帶（原判決）
附表一編號四所示之甲基安非他命至交易地點欲交予乙○○試用
，……欲進行毒品試樣交易之際，經警進入『金銀島汽車旅館』
一一六號房，扣得該裝有甲基安非他命之鐵盒」等情，並於理由
欄貳、一(一)4.說明認定上述甲基安非他命係甲○○攜往上開房間
，供乙○○試用所憑之證據及理由。然衡諸常情，所謂「試用」
毒品，有依實際施用毒品之方式，判斷毒品品質之好壞，再決定
是否購買，亦有交付毒品後，如經試用，認品質不良，則更換毒
品，或降低售價，後者固可認已著手販賣，惟於前者此試用毒品
階段，尚難認已著手販賣毒品之行為，原判決未釐清上開試用之
真意，逕以甲○○正欲交付甲基安非他命予乙○○試用之際，即
為警查獲之行為，論處甲○○販賣第二級毒品未遂罪刑，自有未
合。(二)、販賣毒品罪以行為人主觀上有營利之意圖為其要件，行
為人有無此項犯罪之目的條件，自應於事實欄內為詳實之記載，
然後於理由內說明其憑以認定之證據與理由，始稱適法。原判決
於事實欄雖記載甲○○、乙○○係基於共同販賣海洛因營利之犯
意聯絡為本件共同販賣第一級毒品未遂之犯行，並記載甲○○係
基於販賣甲基安非他命營利之犯意，為本件販賣第二級毒品未遂
之犯行等情。然原判決理由欄並未說明認定甲○○、乙○○販賣
毒品有營利意圖所憑之證據與理由，顯有判決理由欠備之違誤。
(三)、當事人聲請調查之證據，如法院未予調查，又未認其無調查
之必要，以裁定駁回之，或於判決理由予以說明，而該證據與待
證事項復有重要之關係者，自有調查未盡之違法。甲○○於原審
否認在「金銀島汽車旅館」第一一六號房內為警查扣裝有原判決
附表一編號三、四所示之海洛因及甲基安非他命之鐵盒係其攜帶
之物，辯稱該鐵盒係何懷禎所有等語，並聲請將該鐵盒送鑑定其
上之指紋（見原審卷第八十三頁），原審就此未予調查，亦未於
判決理由內說明不予調查之理由，或以裁定駁回之，自有調查未
盡之疏誤。(四)、原判決附表一編號一、三所示之海洛因與空包裝
袋，既已由鑑定機關分別鑑定其重量，足徵二者已可分離，則其
空包裝自應依毒品危害防制條例第十九條第一項前段供犯罪所用
之物之規定，諭知「沒收」。乃原判決竟依同條例第十八條第一
項前段規定諭知「沒收銷燬之」，其適用法則顯有未當。(五)、原
判決附表一編號五之電子磅秤二台，其中一台為黃汪博所有，與
本件販賣海洛因及甲基安非他命之犯罪無關，原判決理由欄已說
明不予宣告沒收（見原判決第三十三頁倒數第五行至第二行），
然原判決主文欄又諭知該附表一編號五所示之物（即未將黃汪博
所有之電子磅秤除外）均應沒收，亦有可議。(六)、原判決事實欄
記載原判決附表一編號四所示之甲基安非他命係甲○○自行準備
，欲交予乙○○試用之毒品等情，足見該毒品並非陳益生所有，
惟原判決附表一編號四又記載該毒品為陳益生所有，亦有判決理
由矛盾之違法。檢察官對被告二人上訴及被告二人上訴意旨指摘
原判決上開部分違法，尚非全無理由，應認有發回更審之原因。
二上訴駁回部分：
(一)第三審上訴書狀，應述上訴之理由，其未述者，得於提起
上訴後十日內補提理由書於原審法院，已逾上述期間，而於第三
審法院未判決前仍未提出上訴理由書狀者，第三審法院應以判決
駁回之，刑事訴訟法第三百八十二條第一項、第三百九十五條後
段規定甚明。本件上訴人乙○○因施用第一級毒品海洛因案件，
不服原審判決，於九十七年十月九日提起上訴，並未述理由，
迄今逾期已久，於本院未判決前仍未提出，依上開規定，其上訴
自非合法，應予駁回。
(二)刑事訴訟法第三百七十六條所列各罪之案件，經第二審判決者
，不得上訴於第三審法院，為該法條所明定。本件上訴人乙○○
施用第二級毒品甲基安非他命部分，原審係依毒品危害防制條例
第十條第二項規定論處罪刑，核屬刑事訴訟法第三百七十六條第
一款之案件。依首開說明，既經第二審判決，自不得上訴於第三
審法院，上訴人猶提起上訴（其上訴未聲明部分上訴，應視為全
部均上訴），顯為法所不許，應予駁回。
據上論結，應依刑事訴訟法第三百九十七條、第四百零一條、第
三百九十五條，判決如主文。
中    華    民    國  九十八  年    七    月    九    日
                      最高法院刑事第五庭
                          審判長法官  陳  正  庸
                                法官  賴  忠  星
                                法官  林  秀  夫
                                法官  宋      祺
                                法官  陳  祐  治
      本件正本證明與原本無異
                                      書  記  官
中    華    民    國  九十八  年    七    月   十四   日
                                                Ａ


司法院資訊處製作；財團法人民間司法改革基金會備份。
